臺灣士林地方法院刑事判決　　　　 　 　95年度易字第377號
公　訴　人　臺灣士林地方法院檢察署檢察官
被　　　告　丁○○
上列被告因侵占案件，經檢察官提起公訴（94年度偵字第10343
號），被告於準備程序就被訴事實為有罪之陳述，本院裁定由受
命法官獨任依簡式審判程序審理，並判決如下：
    主  文
丁○○連續意圖為自己不法之所有，而侵占對於業務上所持有之
物，處有期徒刑壹年，減為有期徒刑陸月，如易科罰金，以銀元
佰元即新臺幣玖佰元折算壹日。
    事  實
一、丁○○自民國89年起，受紅葉綠化有限公司（下稱紅葉綠化
    公司）委託，代紅葉綠化公司為記帳、申報營業稅及代繳營
    業稅款等業務，屬從事業務之人。竟基於意圖為自己不法所
    有之概括犯意，分別於90年3 月15日、同年7 月15日，連續
    將其業務上已向紅葉綠化公司收取而持有之90年1 、2 月份
    應繳納之營業稅新臺幣（下同）155,622 元（起訴書誤載為
    149,041 元，應予更正）及90年5 、6 月份應繳納之營業稅
    151,399 元等款項變易持有為所有，予以侵占入己，供己花
    用，而未向稅捐機關繳納。嗣因紅葉綠化公司遭臺北市國稅
    局催討前述2 筆營業稅款，始知悉前述款項未經繳納，報警
    處理，始悉上情。
二、案經紅葉綠化公司訴由臺灣士林地方法院檢察署檢察官偵查
    起訴。
    理  由
一、上開事實，業據被告丁○○於本院審理時坦承不諱（見本院
    卷第121 至124 頁），核與告訴人代理人甲○○、乙○○於
    警詢中及偵查中所指述之情形相符（見偵10343 號卷第15至
    22頁、第27至28頁、第68至67頁），並有切結書、擔保書、
    財政部臺北市國稅局稅款及財務罰鍰繳款書、紅葉綠化公司
    94年度1-2 月帳冊清單、銀行提存明細、銀行存簿明細、臺
    北市行政執行處通知、彰化銀行南港分行之存摺存款帳戶交
    易資料明細表；紅葉綠化公司90年1 、2 月及90年5 、6 月
    之銷售額及稅額申報書及營業稅欠稅催繳通知書等各1 份在
    卷可證（見偵10343 號卷第36至39頁、第45頁、第53至54頁
    、第69至70頁、第74至76頁、本院卷第10至30頁、第48至49
    頁、第52至53頁、第85之3 至85之4 頁），足認被告前開自
    白與事實相符，堪以採信。本件事證明確，被告業務侵占犯
    行堪以認定，應依法論科。
二、被告行為後，刑法及其施行法業於民國95年7 月1 日修正施
    行，關於新舊法律變更之比較適用，原則上應就罪刑有關之
    共犯、未遂犯、想像競合犯、牽連犯、連續犯、結合犯，以
    及累犯加重、自首減輕暨其他法定加減原因（如身分加減）
    與加減例等一切情形，綜其全部罪刑之結果而為比較（最高
    法院95年第8 次會議關於中華民國刑法94年修正施行後之法
    律比較適用決議第一點第(四)小點參照），而此次修法與本案
    罪刑相關者，有刑法第56條、第33條第5款及第41條第1項前
    段等規定，本院認：
  (一)修正後刑法已刪除刑法第56條關於連續犯之規定，本件被告
    丁○○2 次業務侵占之犯行，如依修正後之規定，僅能分論
    併罰，再定其應執行之刑，此較諸修正前僅論以一罪並加重
    其刑，並未更有利於被告。
  (二)刑法第33條第5 款部分，本案被告所犯刑法第336 條第2項
    業務侵占罪本身雖未修正，但修正後刑法第33條第5 款已將
    罰金刑調整為新臺幣1 千元以上，以百元計算，故依前述標
    準換算後，刑法第336 條第2 項之業務侵占罪之罰金刑度部
    分已變更為「新臺幣9 萬元以下，新臺幣1 千元以上」，經
    比較修正前、後之規定，修正後刑法第33條第5 款所定罰金
    之最低數額，較之修正前提高，自以修正前刑法第33條第5
    款規定有利於被告。
  (三)就易科罰金折算標準部分，如依修正前刑法第41條第1 項及
    修正前罰金罰鍰提高標準條例第2 條之規定，應以銀元300
    元即新臺幣900 元折算1 日，惟若依修正後刑法第41條第1
    項前段（原罰金罰鍰提高標準條例第2 條已同時刪除）之規
    定，應以新臺幣1 千元、2 千元或3 千元折算1 日，二者相
    較之下，應以修正前之規定較有利於被告。
  (四)經綜合比較前述法律變更之結果後，本案因修正後之規定並
    未對被告更為有利，依據刑法第2 條第1 項前段，應一體適
    用修正前刑法之規定。
三、核被告所為，係犯刑法第336 條第2 項業務侵占罪。被告先
    後2 次業務侵占之犯行，時間緊接，犯罪構成要件相同，顯
    係基於概括犯意而為之，應依修正前刑法第56條連續犯之規
    定，論以一罪，並加重其刑。爰審酌被告之品行、智識、犯
    罪之動機、所生之危害及犯後深表悔悟惟尚未與被害人和解
    賠償被害人之損害等一切情狀，量處如主文所示之刑。又本
    件被告之犯罪時間係在96年4 月24日以前，爰依中華民國九
    十六年罪犯減刑條例規定，就前揭宣告刑減為如主文所示之
    刑，並依修正前刑法第41條第1 項前段規定諭知易科罰金之
    折算標準。
四、另公訴意旨認：被告復意圖為自己不法所有，將其業務上所
    持有之紅葉綠化公司、世屋有限公司（下稱世屋公司）89年
    至93年等全年度統一發票、申報表、營業稅繳款書、結算申
    報書、銷項發票、進項與費用憑證、帳冊等物，變易持有為
    所有，並將之侵占入己，拒不返還，因認被告此部分行為亦
    涉有刑法第336 條第2 項業務侵占罪嫌云云。惟查：檢察官
    所指被告侵占紅葉綠化公司及世屋公司之前開物品，均係被
    告替紅葉綠化公司及世屋公司代為記帳或申報各月份營業稅
    時所依據或使用之物，而告訴代理人乙○○於本院審理時亦
    陳明並未發現被告有利用未歸還之前開物品從事任何不法情
    事（見本院96年3 月5 日準備程序筆錄，即本院卷第112 頁
    ），且被告經催告返還後，均已將前開物品歸還予紅葉綠化
    公司及世屋公司，尚難僅因被告未遵期返還前開物品，即謂
    被告有何侵占犯行。此外，復無其他積極證據證明被告有此
    部分行為，被告此部分之犯行即不能證明，惟公訴人認被告
    所涉此部分行為與前揭論罪科刑部分有連續犯之裁判上一罪
    之關係，爰不另為無罪之諭知，併此敘明。
五、至臺灣士林地方法院檢察署以95年度偵字第5120號案件於95
    年5 月10日函移送併辦意旨略以：被告丁○○又基於前述業
    務侵占之概括犯意，趁其自89年起，受告訴人宏璟傳播有限
    公司（下稱宏璟公司）委託代為記帳、申報營業稅及代繳營
    業稅款之便，意圖為自己不法之所有，將所持有之告訴人公
    司89年至91年等進項及銷項憑證、發票、收據、對第三人契
    約等（下稱憑證等物）易持有為所有，侵占入己，拒不返還
    。且於上開為告訴人公司處理事務期間，意圖為自己不法利
    益，以不實之資料為告訴人公司申報或未替告訴人公司申報
    相關稅捐，違背其任務，致告訴人公司經國稅局課以高額之
    行政罰鍰及稅捐高達300 餘萬元，涉嫌刑法第336 條第2 項
    之業務侵占罪嫌及同法第342 條第1 項背信罪嫌云云。經查
    ，宏璟公司之前述憑證等物，經催告被告返還後，業經被告
    歸還予宏璟公司等情，亦經宏璟公司負責人丙○○於本院審
    理時陳述明確（見本院卷第62頁），尚難僅因被告未遵期返
    還前開憑證等物，即謂被告有何侵占之犯意。是被告此部分
    之犯行即不能證明，自應由檢察官另為適法之處理。另移請
    併案審理意旨所稱之被告為宏璟公司處理事務期間，意圖為
    自己不法利益，以不實之資料為告訴人公司申報或未替告訴
    人公司申報相關稅捐，違背其任務，致告訴人公司經國稅局
    課以高額之行政罰鍰及稅捐高達300 餘萬元之犯行，而認被
    告另涉刑法第342 條第1 項背信罪嫌。然查，前開移請併案
    審理關於被告涉嫌背信部分之對象為宏璟公司，而本件被告
    經本院論罪科刑之侵占行為對象為紅葉綠化公司，自難認移
    請併案審理所稱被告背信犯行與本件被告經本院論罪科刑之
    連續侵占犯行間，有何裁判上一罪關係，綜上，檢察官移請
    併案審理所指稱之被告犯行均非本案起訴效力所及，均應退
    由檢察官另為適法偵處，併此敘明。
據上論結，應依刑事訴訟法第273 條之1 第1 項、第299 條第1
項前段，刑法第2 條第1 項前段、第336 條第2 項、修正前刑法
第56條、第41條第1 項前段，中華民國九十六年罪犯減刑條例第
2 條第1 項第3 款、第7 條第1 項、第2 項、第9 條，罰金罰鍰
提高標準條例第1 條、修正前罰金罰鍰提高標準條例第2 條，現
行法規所定貨幣單位折算新臺幣條例第2 條，判決如主文。
本案經檢察官洪三到庭執行職務。
中　　華　　民　　國　　96　　年　　8 　　月　  3   　日
                  刑事第三庭法  官  莊明達
以上正本證明與原本無異。
如不服本判決，應於判決送達後10日內，向本院提出上訴狀。
                            書記官  陳慧中
中　　華　　民　　國　　96　　年　　8 　　月　  9   　日
附錄本判決論罪科刑依據法條全文
刑法第336 條第2 項
對於業務上所持有之物，犯前條第1 項之罪者，處6 月以上5 年
以下有期徒刑，得併科3 千元以下罰金。
